【裁判字號】    94,訴,1602
【裁判日期】    950620
【裁判案由】    槍砲彈藥刀械管制等
【裁判全文】
臺灣板橋地方法院刑事判決              94年度訴字第1602號
公  訴  人  臺灣板橋地方法院檢察署檢察官
被      告  甲○○
                    （5樓）
                    （另案於臺灣臺北戒治所戒治中）
選任辯護人  戴端娜律師
上列被告因違反槍砲彈藥刀械管制條例案件，經檢察官提起公訴
（九十四年度偵字第六六五五號），本院判決如下：
    主  文
甲○○未經許可，製造可發射子彈具有殺傷力之改造手槍，未遂
，處有期徒刑貳年拾月，併科罰金新臺幣捌萬元，罰金如易服勞
役，以銀元參佰元即新臺幣玖佰元折算壹日，扣案如附表壹、貳
所列之物均沒收。
    事  實
一、甲○○明知未經中央主管機關許可，不得持有、製造可發射
    子彈具有殺傷力之改造手槍、具有殺傷力之子彈，其為了擁
    有具殺傷力之槍、彈以供防身之用，竟基於製造可發射子彈
    具有殺傷力之改造手槍，及製造具有殺傷力之改造子彈之犯
    意，並基於持有具有殺傷力改造子彈之犯意，於民國九十五
    年四月初某日，在臺北縣板橋市不知名之網咖，上網同時訂
    購可供製造槍枝使用之已拆解的仿ＦＮ廠一九一０型半自動
    手槍製造之改造手槍一枝（包含玩具金屬滑套《含內具阻鐵
    之金屬槍管、槍機、撞針》、玩具金屬槍身《含扳機》、玩
    具金屬彈匣）、已貫通之金屬槍管十枝、撞針、彈簧，及可
    供製造子彈使用之不詳數量的彈頭、彈殼、紙製子彈底火、
    塑膠子彈底火、火藥等物後，其於同月十五日上午某時許，
    前往臺北縣三峽鎮與鶯歌鎮交界處取貨，而以新臺幣四、五
    萬元之價錢，向真實姓名年藉不詳之成年人一次購得上開製
    造槍枝、子彈之主要組成零件及已組裝完成而具殺傷力之改
    造（土造）子彈共五顆，復於同日（即九十四年四月十五日
    ）上午某時許，前往臺北縣鶯歌鎮○○路某處，向另外一位
    姓名年籍不詳之人購入可供製造子彈使用之不詳數量的火藥
    。其得知友人丙○○（所涉槍砲彈藥刀械管制條例、竊盜等
    案件，俟其到案後另行審理）位於臺北縣鶯歌鎮○○○街十
    三之十二號住處內有製造槍枝之工具砂輪機可供使用，乃於
    同日上午某時許，攜帶上開所購得可供製造槍枝、子彈使用
    之槍枝、子彈主要組成零件、比例尺、研磨機（起訴書誤載
    電鑽）、銼刀、固定鉗、老虎鉗、尖嘴鉗、切管器（詳附表
    貳）等改造工具及已組裝完成之具殺傷力改造（土造）子彈
    五顆，前往上開丙○○之住處，向丙○○借用上開住處客廳
    進行槍枝拆解、組裝後，即持上開內含具阻鐵之金屬槍管之
    改造手槍，裝上前述購入時已組裝完成之具殺傷力改造子彈
    一顆，在丙○○住處附近進行試射，造成該改造手槍內之內
    具阻鐵之槍管產生裂痕，詎甲○○為將該改造手槍換裝其他
    已貫通之金屬槍管，竟未經許可，自行在上址客廳，以現場
    之砂輪機、其攜帶之改造工具，將購入已貫通之金屬槍管進
    行磨邊，以縮小槍管口徑，將該貫通之金屬槍管換裝於該改
    造手槍內；其間，因甲○○對於操作砂輪機並不熟練，丙○
    ○乃基於幫助之意思，為甲○○示範如何以砂輪機就槍管進
    行磨邊，迄同日晚間為警查獲時止，甲○○已著手製造上開
    改造手槍，惟因尚未將已貫通之金屬槍管縮小口徑並換裝於
    該改造手槍，而未及改造完成，致不具殺傷力而未遂。又甲
    ○○於上開同一時間，在上址客廳，復以前開購得之底火、
    火藥，裝入上述金屬彈頭、金屬彈殼內之方式，製造組裝成
    改造子彈，至同日晚間為警查獲時止，其已著手製造改造子
    彈（成品）共十顆，惟因未及改造完成，致該改造子彈發射
    動能不足或無法擊發，不具殺傷力而未遂。嗣於九十四年四
    月十五日晚間十一時許，為警在臺北縣鶯歌鎮○○○街十三
    之十二內查獲甲○○、丙○○，並經其二人同意搜索，在場
    扣得上開甲○○所購入之不具殺傷力仿ＦＮ廠一九一０型半
    自動手槍製造之玩具金屬滑套（含內具阻鐵之金屬鐵管、槍
    機、撞針）及玩具金屬槍身、玩具金屬彈匣等零件所組成之
    改造手槍（槍枝管制編號0000000000）一枝、已
    貫通之金屬槍管十枝、購入時即已組裝完成之具殺傷力改造
    子彈成品四顆、其未及改造完成之不具殺傷力改造子彈（成
    品）十顆、原購入之改造子彈（半成品）三十一顆、改造金
    屬彈殼四十六顆、改造彈頭二十六顆、紙製子彈底火九十四
    個、塑膠製子彈底火十二個、工業用火藥七十個、彈簧二個
    、撞針一支、改造工具砂輪機一台、螺絲起子一支、六角扳
    手七支、磨石十三個、比例尺一個、小螺絲五個、鑽頭二十
    二個、研磨機（起訴書及扣押物品清單誤載為電鑽）一個、
    銼刀九支、固定鉗一支、老虎鉗三支、尖嘴鉗二支、切管器
    二個，始查悉上情。
二、案經臺北市政府警察局北投分局移送臺灣板橋地方法院檢察
    署檢察官偵查起訴。
    理  由
一、證據能力部分：
    按被告以外之人於偵查中向檢察官所為之陳述，除顯有不可
    信之情況外，得為證據；被告以外之人於審判中有所在不明
    而無法傳喚或傳喚不到之情形，其於司法警察官或司法警察
    調查中所為之陳述，經證明具有可信之特別情況，且為證明
    犯罪事實之存否所必要者，亦得為證據。又被告以外之人於
    審判外之陳述，雖不符刑事訴訟法第一百五十九條之一至一
    百五十九條之四之規定，而經當事人於審判程序同意作為證
    據，法院審酌該言詞陳述或書面陳述作成時之情況，認為適
    當者，亦得為證據；當事人、代理人或辯護人於法院調查證
    據時，知有刑事訴訟法第一百五十九條第一項不得為證據之
    情形，而未於言詞辯論終結前聲明異議者，視為有前項之同
    意。刑事訴訟法第一百五十九條之一第二項、第一百五十九
    條之三第三款、第一百五十九條之五分別定有明文。查證人
    即臺北市政府警察局北投分局偵查員施龍彰、羅天使、同分
    局小隊長吳永成於偵查中之陳述，均係就其等所經歷之事向
    檢察官所為陳述，且經具結，復無顯不可信情況，自得為證
    據。另證人即共同被告丙○○於警詢、偵查中之陳述，固屬
    被告以外之人於審判外之言詞陳述，惟就共同被告丙○○於
    本院審判中經本院依其住居所地址傳、拘無著，有送達證書
    、本院拘票及報告書各二件在卷可稽，而共同被告丙○○於
    警詢、偵查中就被告甲○○如何改造槍、彈之供述，與被告
    甲○○之供述情節大致相符，堪認共同被告丙○○於警詢時
    之陳述顯具有可信之特別情況，且其警詢之供述亦為本案犯
    罪事實存否所必要，是共同被告丙○○於警詢時之陳述，依
    法亦有證據能力；況證人施龍彰、羅天使、吳永成於偵查中
    之陳述，及證人即共同被告丙○○於警詢、偵查中之陳述是
    否有證據能力一節，被告甲○○、辯護人於本院準備程序、
    審理中分別陳明「沒有意見，都同意有證據能力」、「證據
    能力沒有意見」，且本院斟酌共同被告丙○○於警詢、偵查
    之供述證據取得過程尚無瑕疵，且與本案待證事實間具有相
    當之關聯性，以之為本案證據尚無不當，是揆諸上開說明，
    證人施龍彰、羅天使、吳永成於偵查中、證人即共同被告丙
    ○○於警詢及偵查中之陳述，均有證據能力。
二、訊據被告甲○○固坦承於上開時地上網訂購上開改造槍枝、
    子彈之零件及他人已組裝完成之改造子彈成品五顆，並在丙
    ○○之住處客廳內，將已貫通之槍管磨邊，欲換裝於改造槍
    枝內，亦有將火藥裝入彈頭、彈殼，製造組裝成子彈等情不
    諱，惟矢口否認有製造槍枝及製造子彈之犯行，辯稱：伊是
    因為原來在滑套上那支有阻鐵的槍管，在試射時壞了，伊想
    要換另外一支槍管上去，可以用來打空包彈，伊沒有真正要
    改造槍枝的意思；而伊把彈頭、彈殼加以組裝並放進塑膠底
    火後試射發現並沒聲音，所以就拆原來組裝好的子彈，發現
    裡面有加火藥，所以才在子彈裡放火藥，但伊並沒有真正要
    改造子彈的意思云云。惟查：
（一）上開犯罪事實，業據被告甲○○於警詢時供承：伊借丙○
      ○住處客廳改造槍枝，還沒改造成功，就被警方查獲，但
      是子彈改造成品有十四顆；丙○○知道伊在其住處改造槍
      、彈，丙○○有幫伊磨一支槍管，但尚未完成就被警方查
      獲了；伊是上網訂購槍、彈零件，有些槍管伊已磨過，有
      部分子彈是伊自己裝填上火藥；伊改造槍枝，是要看是否
      能使用，要用來防身之用等語。其第一次偵查中供承：扣
      案槍、彈是伊改（造）的等語，又於第二次偵查中供承：
      有八、九顆子彈是伊改造的，伊裝填火藥到子彈裡，然後
      再裝上彈頭，改造地點是丙○○位於鶯歌鎮○○○街的住
      處，伊是按照網路上買來的說明步驟改造的，且改造槍、
      彈是打算作防身之用等語，並於第三次偵查中供承：伊於
      查獲前一天在網路上買到東西（指槍、彈零件），伊就帶
      東西及工具到丙○○家試裝，伊問丙○○，其回答好，而
      伊之所以會去丙○○家，是因有些工具像砂輪機只有丙○
      ○家才有；伊是買工業火藥填充下去的方式改造子彈，並
      按照模型槍上面如何拆裝的步驟，先把模型槍的槍管拆掉
      ，然後把買來的槍管裝進去，因為裝不進去，所以就拿砂
      輪機磨槍管；伊只有裝拆槍管等語。復於第四次偵查中供
      承：扣案槍管有一支伊磨過，另一支是丙○○磨的，伊磨
      過的那支槍管，只有用砂輪機修過一點點等語。被告於本
      院審理中亦供承：扣案槍管中有一支是伊磨的，伊磨外面
      那條溝，另一支槍管是丙○○磨的，而扣案十支槍管都是
      貫通的，只是無法換裝到扣案的玩具槍上，所以才要磨槍
      管；伊當時上網訂購一支槍、十支槍管，因買回來時有試
      射該支槍，造成該槍內原來有阻鐵的槍管裂開，所以要換
      裝其他槍管，又因另外十支槍管無法組裝，所以才要磨槍
      管；伊確實有把火藥放到子彈裡，伊是想把買回來的子彈
      、彈殼組裝，並放進塑膠底火後試射，發現沒有聲音，伊
      就拆原來組裝好的子彈，發現裡面有加火藥，所以才學他
      加火藥等語明確，核與共同被告丙○○於警詢中供述：被
      告甲○○有在伊住處從事改造槍、彈工作等語，其於偵查
      中亦供述：伊將住處客廳借甲○○改造槍枝，只有砂輪機
      是伊家裡的，其他工具都是甲○○帶來的，而扣案槍、彈
      等物都是甲○○在網路上購買來的，伊大部問時間都在房
      間裡，只知道甲○○將零件剛買回來沒多久，剛要開始學
      著做等語，並於偵查中證述：伊有看過甲○○用砂輪機在
      磨槍管等語，大致相符，並有查獲現場、扣案物照片共四
      幀、經被告甲○○辨識簽名捺印指認其與丙○○所磨過之
      槍管照片二幀在卷可稽，復有改造手槍（槍枝管制編號0
      000000000）一枝、已貫通之金屬槍管十枝、改
      造子彈（成品）十四顆、改造子彈（半成品）三十一顆、
      改造金屬彈殼四十六顆、改造彈頭二十六顆、紙製子彈底
      火九十四個、塑膠製子彈底火十二個、工業用火藥七十個
      、彈簧二個、撞針一支、改造工具砂輪機一台、螺絲起子
      一支、六角扳手七支、磨石十三個、比例尺一個、小螺絲
      五個、鑽頭二十二個、研磨機（起訴書及扣押物品清單誤
      載為電鑽）一個、銼刀九支、固定鉗一支、老虎鉗三支、
      尖嘴鉗二支、切管器二個扣案可資佐證。
（二）又上開改造手槍、改造子彈成品，經送內政部警政署刑事
      警察局鑑驗，鑑驗結果認為：1.送鑑改造手槍係仿ＦＮ廠
      一九一０型半自動手槍製造之玩具金屬滑套（含內具阻鐵
      之金屬鐵管、槍機、撞針）、玩具金屬槍身（含板機）、
      玩具金屬彈匣等零件所組成（槍枝管制編號000000
      0000），可供相互組裝使用；2.送鑑改造子彈（成品
      ）十四顆，認其中九顆均係玩具金屬彈殼加裝直徑約七點
      八ＭＭ（採樣一顆測量）土造金屬彈頭而成之改造子彈，
      經採樣三顆試射，一顆可擊發，認具殺傷力；二顆均無法
      擊發，認均不具殺傷力；餘未試射之子彈六顆，再經實際
      試射，其中一顆可擊發，認具殺傷力，二顆雖可擊發，惟
      發射動能均不足，認均不具殺傷力，三顆均無法擊發，認
      均不具殺傷力。又其中三顆，認均係具直徑約九點０ＭＭ
      （採樣一顆測量）金屬彈頭之玩具子彈，經實際試射，均
      無法擊發，認均不具殺傷力。另其中二顆，認均係具直徑
      約九點０ＭＭ土造金屬彈頭之土造子彈，經採樣一顆試射
      ，可擊發，認具殺傷力，再就未試射子彈一顆實際試射，
      可擊發，認具殺傷力等情，此分別有該局九十四年五月二
      十三日刑鑑字第０九四００六三一八四號槍彈鑑定書、九
      十五年一月十七日刑鑑字第０九四０一七七一七二號函及
      所附照片各一份在卷可稽。
（三）本件扣案改造槍枝之玩具金屬滑套、金屬槍身、金屬彈匣
      ，本可供相互組裝使用，已如前述；又被告於本院審理中
      供承：扣案十枝槍管都是貫通的，只是無法換裝到扣案的
      玩具槍上，所以才要磨槍管；伊當時上網訂購一枝槍、十
      枝槍管，因買回來時有試射該支槍，造成該槍內原來有阻
      鐵的槍管裂開，所以要換裝其他槍管，因另外十枝槍管無
      法組裝，所以才要磨槍管等語；且上開扣案槍管十一枝，
      經本院依職權送請刑事警察局鑑定，經該局鑑定人員將扣
      案槍管逐一與上開扣案改造手槍組合後，僅其中一枝玩具
      金屬槍管可供組裝，並經檢視該槍管內具阻鐵，依現狀，
      無法供發射彈丸使用等情（見前開九十五年一月十七日刑
      鑑字第０九四０一七七一七二號函及所附照片），亦與被
      告甲○○前開供述情節相符，復參以共同被告丙○○於偵
      查中明確證述：伊有看過甲○○用砂輪機在磨槍管等語，
      此外，並有屬於槍枝零件之扣案改造槍枝、已貫通之金屬
      槍管及改造工具扣案可資佐證，則被告持有上開物件，顯
      係用供製造或預備製造該扣案槍枝之用。綜上，足徵被告
      甲○○於本院審理中供述：伊當時上網訂購一枝槍、十枝
      槍管，因買回來時有試射該支槍，造成該槍內原來有阻鐵
      的槍管裂開，所以要換裝其他已貫通的槍管，又因另外十
      枝槍管無法組裝，所以才要磨槍管等情，堪信屬實。茲被
      告甲○○因將內具阻鐵金屬槍管之上開改造槍枝進行試射
      ，造成該改造槍枝出現裂痕，其為了將該改造槍枝換裝成
      不具阻鐵之金屬槍管，而對扣案已貫通之金屬槍管進行磨
      邊，以縮小槍管口徑，欲將該貫通之槍管換裝於該改造手
      槍內，足徵被告確已有著手於製造槍枝之行為，而將屬於
      槍枝主要組成零件之已貫通金屬槍管加以磨邊，以縮小槍
      管口徑，欲將該貫通之槍管換裝於該改造手槍內，僅因尚
      未完成而不具殺傷力。又參酌被告甲○○於警詢、偵查中
      供承其改造槍枝是要看能否使用，要將改造槍枝用來防身
      之用等語，並衡諸經驗法則，且就被告上開改造槍枝進行
      換裝已貫通金屬槍管之製造手法及程度觀之，足認被告顯
      非單純僅因純粹好玩而為改造槍枝之行為，被告有將上開
      槍枝製造成具殺傷力之抽象危險，亦即被告主觀上有製造
      槍枝之犯意，客觀上又未經許可而製造槍枝，足堪認定。
      被告甲○○及辯護人均辯稱：被告甲○○係要將所購買不
      具殺傷力之零件，改造成不具殺傷力之手槍，被告甲○○
      並無改造具殺傷力槍枝之犯意云云，並非足採。
（四）另被告甲○○於警詢中供稱：扣案子彈成品中有四顆是伊
      購買時已裝填有彈藥，其他子彈則是伊自己裝填上火藥等
      語，其於偵查中又供稱：伊只改（造）八、九顆子彈等語
      ，復於本院審理中供稱：伊訂購的彈頭、彈殼裡，有五顆
      是已經組裝好的，伊拿一顆去試射，其餘十顆子彈是伊自
      己放火藥進去的，扣案之子彈半成品三十一顆，伊都還未
      加工過等語。又觀之上開刑事警察局槍彈鑑定書及鑑定函
      文所示，該扣案子彈成品十四顆中經實際試射結果，僅四
      顆改造子彈成品具殺傷力，其餘十顆改造子彈成品或因無
      法擊發，或雖可擊發，惟發射動能不足，而認均不具殺傷
      力。茲因被告甲○○僅供承其製造之子彈成品約為十顆，
      而本件扣案之子彈成品十四顆經刑事警察局二次鑑定試射
      後，衡情已無從再提示予被告甲○○辨認何者係其所改造
      之子彈，復無其他積極證據足以證明被告甲○○確有就上
      開具殺傷力之改造子彈成品四顆部分進行組裝改造之情，
      依罪疑惟輕原則，此部分應為被告有利之認定，是本件應
      認被告甲○○所改造之子彈部分，係屬不具殺傷力之改造
      子彈成品十顆。再參酌被告甲○○於本院審理中供承：伊
      訂購的彈頭、彈殼裡，有五顆是已經組裝好的，伊拿一顆
      去試射，造成槍管有點裂等語，堪認被告甲○○原本購得
      已組裝完成之改造（土造）子彈應為五顆，而被告甲○○
      持以試射之一顆改造子彈既與其他已組裝完成而具殺傷力
      之四顆子彈，均係購自同一出賣人且子彈組裝情形亦屬相
      同，復可供試射擊發使用，足認被告甲○○持以試射之該
      顆改造子彈亦屬具有殺傷力，是被告甲○○就上開具殺傷
      力之改造子彈五顆部分，核屬未經許可而持有具殺傷力之
      改造子彈。至被告甲○○於偵查及本院審理中固辯稱有部
      分扣案子彈成品是警察在共同被告乙○○所駕駛車號二九
      二二─ＤＫ贓車內起獲云云，惟證人即臺北市政府警察局
      北投分局小隊長吳永成於偵查中證述：我們當時並沒有在
      上開車子上搜到任何東西，子彈、槍枝應該是在住家（指
      丙○○之住處）搜到的等語，核與偵查卷附之扣押物品目
      錄表（該表上子彈十四顆部分所有人欄有被告甲○○之簽
      名、捺印）、現場照片所示情形相符，是被告甲○○上開
      辯解，洵非有據。
（五）又上開不具殺傷力之子彈成品部分，經本院依職權囑託刑
      事警察局鑑定子彈之成分，鑑定結果認其中二顆經檢視內
      含微量之黑色片狀顆粒，從中檢出硝化甘油、硝化纖維等
      成分，均認係雙基發射火藥；其中五顆檢視內含微量之黃
      色片狀顆粒，從中檢出硝化甘油、硝化纖維等成分，均認
      係雙基發射火藥；其中一顆檢視內含微量之粉紅色粉末，
      從中檢出碳粉、磷粉、氯酸鉀等成分，認係煙火類火藥等
      情，此有該局九十五年三月壹日刑鑑字第０九五０００九
      九五八號鑑定書一紙附卷可憑，又依中央主管機關內政部
      於八十六年十一月二十四日八六台內警字第八六七０六八
      三號公告，顯見上開不具殺傷力之改造子彈內均具有屬於
      子彈主要組成零件之火藥無訛；再觀之上開刑事警察局槍
      彈鑑定書所附照片所示，上述不具殺傷力之子彈成品十顆
      ，均係金屬彈殼加裝金屬彈頭組裝而成，且被告於本院審
      理中始終供述其有將上開子彈部分之彈殼、彈頭組裝後並
      加入火藥等語，而本件扣案之工業火藥、彈殼、彈頭、撞
      針、底火等物，均屬可供作為改造子彈所用之物，被告持
      有上開物件，顯係用供製造或預備製造子彈之用。綜上，
      俱徵被告確有著手於製造子彈之行為，而將金屬彈殼、金
      屬彈頭組裝並加入火藥之情，僅因尚未完成而不具殺傷力
      。又參酌被告甲○○於警詢、偵查中供承其改造槍枝是要
      看能否使用，要將改造槍枝用來防身之用等語，並衡諸經
      驗法則，且就被告就上開子彈製造手法及程度觀之，足認
      被告甲○○顯非單純僅因純粹好玩而為改造子彈之行為，
      被告甲○○有將上開子彈製造成具殺傷力之抽象危險，亦
      即被告甲○○主觀上有製造子彈之犯意，客觀上又未經許
      可而製造子彈，亦堪認定。被告甲○○及辯護人均辯稱被
      告甲○○無改造子彈之犯意云云，亦非足採。
（六）綜上所述，被告甲○○及辯護人上開辯解，顯係卸責之詞
      ，均非足採，本案事證明確，被告上開犯行，堪以認定。
三、按所謂製造包括創製、改造、組合、混合、化合等行為在內
    ，已損壞之零件加以修理亦屬製造，改造行為亦屬製造行為
    之一種（最高法院八十六年度台上字第七五五八號、九十二
    年度台上字第九二四號判決參照）。是核被告甲○○未經許
    可，持有具有殺傷力之改造（土造）子彈之行為，係犯槍砲
    彈藥刀械管制條例第十二條第四項之未經許可持有具殺傷力
    子彈罪；其未經許可，製造改造手槍，因尚未改造完成而不
    具殺傷力，係犯槍砲彈藥刀械管制條例第八條第五項、第一
    項之改造手槍未遂罪；又其未經許可，製造改造子彈，因尚
    未改造完成而不具殺傷力，係犯槍砲彈藥刀械管制條例第十
    二條第五項、第一項之未經許可，製造具有殺傷力之子彈未
    遂罪。被告甲○○製造前持有槍枝、子彈主要組成零件之低
    度行為，應各為製造槍枝、製造子彈之高度行為所吸收，均
    不另論罪。又按非法製造槍砲彈藥刀械等違禁物，所侵害者
    為社會法益，如果同時製造之違禁物，客體種類相同（同為
    手槍、或同為子彈，或同為爆裂物），縱令製造完成之客體
    有數個（如數支手槍、數支子彈、數顆爆裂物）仍屬單純一
    罪，不發生想像競合犯之問題，除非同時製造二種以上不同
    種類之違禁物客體（如同時製造手槍及子彈，或手槍及爆裂
    物），始有一行為觸犯數罪名之想像競合犯之問題（最高法
    院九十年度台上字第七二一三號判決可資參照）。本件被告
    甲○○組裝製造多顆改造子彈，其同時製造之各客體種類既
    屬相同，依上開說明，自屬單純一罪，公訴意旨認被告甲○
    ○此部分行為應成立連續犯，容有未洽。又據被告甲○○於
    本院審理中供述其是拆原購入時已組裝好之改造子彈，發現
    子彈裡有加火藥，所以才學加火藥等語，足認被告甲○○持
    有具殺傷力改造子彈成品部分，與被告甲○○製造子彈未遂
    之犯行間，有方法、目的之牽連關係，應依刑法第五十五條
    規定，從較重之製造子彈未遂罪論處。被告甲○○同時製造
    改造槍枝、改造子彈，為一個製造行為而犯二種罪名，係一
    行為而觸犯數罪名，應依刑法第五十五條規定，從較重之製
    造改造手槍未遂罪處斷。被告甲○○已著手於製造槍枝而犯
    罪行為之實行，而未及改造完成，為未遂犯，俱如前述，爰
    就被告所犯槍砲彈藥刀械管制條例第八條第五項、第一項之
    製造改造手槍未遂罪部分，依刑法第二十六條前段之規定，
    減輕其刑。再被告甲○○於警詢時供稱丙○○有幫伊磨一枝
    槍管等語，又於偵查中供稱：是因有些工具像是砂輪機丙○
    ○家裡有，所以伊才會去丙○○家；丙○○沒有與伊一起從
    事改造（槍彈），丙○○是借地方給伊使用，伊在丙○○住
    處改造子彈，有跟丙○○說，丙○○也同意等語，復於本院
    審理中供稱：因伊在磨槍管時，不會使用砂輪機，所以丙○
    ○磨槍管給伊看，子彈裝填火藥是伊自己裝的，丙○○沒有
    參與裝填子彈火藥部分等語，顯見被告甲○○於上開改造手
    槍、子彈期間，因其對於操作砂輪機並不熟練，共同被告丙
    ○○係基於幫助之意思，為正犯即被告甲○○提供場地，並
    為其示範如何以砂輪機就槍管進行磨邊，而對於被告甲○○
    資以助力，應成立幫助犯，併予指明。另公訴意旨雖未論及
    被告甲○○因購入而持有上開具殺傷力之改造子彈成品之事
    實部分，惟被告甲○○此部分持有具殺傷力改造子彈與被告
    製造子彈未遂犯行間，有牽連犯之裁判上一罪關係，有如前
    述，為起訴效力所及，本院自應加以審究。至依據起訴書犯
    罪實欄及所犯法條欄記載，公訴人係認被告有製造具殺傷力
    子彈完成之犯行，故係犯槍砲彈藥刀械管制條例第十二條第
    一項之製造子彈既遂罪，惟被告製造子彈之行為尚屬未遂，
    其係因另向他人販入而持有扣案具殺傷力之改造子彈成品之
    事實，有如前述，故被告所犯應屬製造子彈未遂罪，惟因與
    公訴人起訴罪名相同，僅行為態樣有既遂未遂之分，即毋庸
    變更起訴法條，併予敘明。爰審酌被告甲○○擅自製造槍枝
    、子彈，對於人身安全及社會治安所造成之危害，及其製造
    改造槍枝、改造子彈之數量，惟未及改造完成即為警查獲，
    及其犯罪之動機、目的、手段、犯罪後空言否認犯行之態度
    等一切情狀，量處如主文所示之刑，並就罰金刑部分諭知易
    服勞役之折算標準，以資懲儆。
四、沒收部分：
    扣案如附表壹編號一、二、三、四、五之彈匣、槍身、滑套
    、撞針、已貫通之金屬槍管，及編號十四不具殺傷力之子彈
    成品十顆中有五顆內經檢出有雙基發射火藥之成分（其重量
    詳附表壹編號十四所示），依前開內政部於八十六年十一月
    二十四日八六台內警字第八六七０六八三號公告，上開物件
    應分屬槍枝、子彈之主要組成零件，均為違禁物，應依刑法
    第三十八條第一項第一款規定宣告沒收之；又附表壹編號十
    四所示不具殺傷力之子彈成品十顆中有三顆內亦檢出有雙基
    發射火藥、煙火類火藥之成分，惟上開火藥經檢驗時用罄，
    有上開刑事警察局鑑定書可稽，自不予宣告沒收。再其餘扣
    案物如附表壹編號六至十四之工業用火藥、彈簧、子彈半成
    品、彈殼、彈頭、紙製底火、塑膠製底火、內具阻鐵之金屬
    槍管、子彈成品（不含火藥）等物，與如附表貳所示之改造
    工具，均係被告甲○○所有，業據被告甲○○於本院審理中
    供明在卷，且均核係預備或已供犯本件製造槍枝、子彈罪所
    用之物，爰依同法第三十八條第一項第二款規定宣告沒收之
    。至於同日扣案之改造工具螺絲起子、砂輪機、六角扳手、
    磨石、小螺絲、鑽頭等物，被告甲○○於本院審理中否認係
    其所有之物，而共同被告丙○○於警詢供稱該砂輪機係其向
    友人所借用之物，此外，復無其他證據足以證明此部分工具
    係被告甲○○所有之物，自不予宣告沒收；另扣案之改造子
    彈成品中有四顆具有殺傷力，惟鑑驗時均已擊發，已喪失子
    彈效用，非違禁物，爰不予宣告沒收，附此敘明。
五、移送併辦部分：
    臺灣板橋地方法院檢察署九十四年度偵字第一六八四二號移
    送併辦意旨另以：被告甲○○於不詳時間起，將其所有之具
    殺傷力之改造貝瑞塔手槍二枝及改造之史密斯手槍一枝及槍
    枝主要組成零件槍管二枝，置放於其使用之汽車內，迄九十
    四年四月十五日，被告甲○○將該車借予黃嘉樑使用，並託
    黃嘉梁為其寄藏車內之上開槍枝及槍管，嗣甲○○因違反槍
    砲彈藥刀械管制條例案件，於九十四年四月十七日起遭羈押
    ，其於黃徫信前往臺北看守所接見時，託黃徫信向黃嘉樑索
    回上開槍枝等物，黃徫信與黃嘉樑相約於九十四年四月十九
    日上午六時十二分許，在臺北縣中和市○○街一二二巷時號
    前見面，黃嘉樑於交付上開槍枝、槍管予黃徫信持有之際為
    警查獲，並扣得上開槍枝、槍管等物，因認被告甲○○此部
    分行為亦涉有槍砲彈藥刀械管制條例第八條第四項、第十三
    條第四項等罪嫌，且與本案有牽連犯及連續犯之裁判上一罪
    關係而移送併辦等語（原併辦意旨書認上開移送併辦部分與
    本案有牽連犯關係，蒞庭公訴檢察官於本院審理中陳明補充
    二案間具有連續犯關係）。惟按刑法上之牽連犯，係指行為
    者意念中祇欲犯某罪，而其實施犯罪之方法，或其實施犯罪
    之結果，觸犯行為人目的行為以外之其他罪名而言。牽連犯
    的數行為間，有無方法或結果行為與目的行為之牽連關係存
    在，並應參酌行為時客觀的事實以為決定，亦即在客觀上認
    其方法或結果行為，與犯罪之目的行為，有不可分離之直接
    密切關係，始克成立；又連續犯之所謂出於概括犯意，必須
    其多次犯罪行為自始均在一個預定犯罪計劃以內，出於主觀
    上始終同一犯意之進行，若中途另有新犯意發生，縱所犯為
    同一罪名，究非連續其初發的意思，即不能成立連續犯。（
    最高法院七十九年臺上字第五四七號判例、七十年臺上字第
    六二九六號判例意旨參照）。訊據被告甲○○否認持有上開
    具殺傷力之改造槍枝、槍枝主要組成零件之犯行，並辯稱：
    伊是請黃偉信幫忙向黃嘉樑取回車子及黑色包包，而黑色包
    包裡放的是錢，警方查到的槍枝、槍管都不是伊的等語，且
    上開檢察官移送併辦部分之犯罪手法，與本案被告甲○○係
    未製造槍枝而將購買之金屬槍管進行磨邊，以縮小槍管口徑
    ，欲將該貫通之金屬槍管換裝於該改造手槍內之手法顯然同
    ，被告甲○○既否認上開併辦部分之犯罪事實，復無其他積
    極證據足以證明併辦部分與本案起訴經論罪科刑部分之犯罪
    事實，有何方法、目的或原因、結果之牽連關係存在，亦無
    證據證明被告甲○○上開二部分之犯罪行為係出於概括犯意
    。綜上，尚難認上開檢察官請求併辦部分與本案犯罪事實有
    牽連犯或連續犯之裁判上一罪關係，本院自無從併予審究，
    應退回原檢察官，另為適法之處理。
六、共同被告丙○○所涉槍砲彈藥刀械管制條例、竊盜等案件部
    分，俟其到案後另行審理，併此敘明。
據上論斷，應依刑事訴訟法第二百九十九條第一項前段，槍砲彈
藥刀械管制條例第八條第五項、第一項、第十二條第五項、第一
項、第四項，刑法第十一條前段、第五十五條、第二十六條前段
、第三十八條第一項第一、二款，罰金罰鍰提高標準條例第二條
，現行法規所定貨幣單位折算新臺幣條例第二條，判決如主文。
本案經檢察官黃怡華到庭執行職務。
中    華    民    國    95    年    6     月    20    日
                  刑事第十九庭  審判長法  官   白光華
                                      法  官   曾淑娟
                                      法  官   楊志雄
以上正本證明與原本無異。
如不服本判決應於送達後十日內向本院提出上訴狀
                                      書記官   陳春銘
中    華    民    國    95    年    6     月    21    日
附錄本案論罪科刑法條全文：
槍砲彈藥刀械管制條例第8條
未經許可，製造、販賣或運輸鋼筆槍、瓦斯槍、麻醉槍、獵槍、
空氣槍或第4 條第1 項第1 款所定其他可發射金屬或子彈具有殺
傷力之各式槍砲者，處無期徒刑或5 年以上有期徒刑，併科新臺
幣1 千萬元以下罰金。
未經許可，轉讓、出租或出借前項所列槍枝者，處5 年以上有期
徒刑，併科新臺幣1 千萬元以下罰金。
意圖供自己或他人犯罪之用，而犯前二項之罪者，處無期徒刑或
7年以上有期徒刑，併科新臺幣1 千萬元以下罰金。
未經許可，持有、寄藏或意圖販賣而陳列第 1 項所列槍枝者，
處 3 年以上10 年以下有期徒刑，併科新臺幣 700 萬元以下罰
金。
第 1 項至第 3 項之未遂犯罰之。
槍砲彈藥刀械管制條例第12條
未經許可，製造、販賣或運輸子彈者，處1 年以上7 年以下有期
徒刑，併科新台幣500 萬元以下罰金。
未經許可，轉讓、出租或出借子彈者，處6 月以上5 年以下有期
徒刑，併科新台幣300 萬元以下罰金。
意圖供自己或他人犯罪之用，而犯前二項之罪者，處3 年以上10
年以下有期徒刑，併科新台幣700 萬元以下罰金。
未經許可，持有、寄藏或意圖販賣而陳列子彈者，處5 年以下有
期徒刑，併科新台幣300 萬元以下罰金。
第 1 項至第 3 項之未遂犯罰之。
附表壹：
┌──┬─────┬────┐
│編號│名   稱   │ 數  量 │
├──┼─────┼────┤
│一  │玩具金屬彈│  1個   │
│    │匣        │        │
├──┼─────┼────┤
│二  │玩具金屬槍│  1個   │
│    │身（含扳機│        │
│    │）        │        │
├──┼─────┼────┤
│三  │玩具金屬滑│  1個   │
│    │套（含撞針│        │
│    │各1個）   │        │
├──┼─────┼────┤
│四  │撞針      │  1支   │
├──┼─────┼────┤
│五  │已貫通之金│ 10枝   │
│    │屬槍管    │        │
├──┼─────┼────┤
│六  │工業用火葯│ 70個   │
│    │          │        │
├──┼─────┼────┤
│七  │彈簧      │  2個   │
├──┼─────┼────┤
│八  │改造子彈半│ 31顆   │
│    │成品      │        │
│    │          │        │
├──┼─────┼────┤
│九  │金屬彈殼  │ 46個   │
│    │          │        │
├──┼─────┼────┤
│十  │金屬彈頭  │ 26個   │
├──┼─────┼────┤
│十一│紙製子彈底│ 94個   │
│    │火        │        │
├──┼─────┼────┤
│十二│塑膠子彈底│ 12個   │
│    │火        │        │
├──┼─────┼────┤
│十三│內具阻鐵之│ 1枝    │
│    │之金屬槍管│        │
├──┼─────┼────┤
│十四│不具殺傷力│ 10顆（ │
│    │之子彈成品│其中編號│
│    │          │c 部分含│
│    │          │雙基發射│
│    │          │火藥，驗│
│    │          │餘淨重0.│
│    │          │02公克；│
│    │          │編號D 部│
│    │          │分含雙基│
│    │          │發射火藥│
│    │          │，驗餘淨│
│    │          │重0.02  │
│    │          │公克；編│
│    │          │號F 部分│
│    │          │含雙基發│
│    │          │射火藥，│
│    │          │驗餘淨重│
│    │          │0.04公克│
│    │          │；編號G │
│    │          │部分含雙│
│    │          │基發射火│
│    │          │藥，驗餘│
│    │          │淨重0.11│
│    │          │公克；編│
│    │          │號H 部分│
│    │          │含雙基發│
│    │          │射火藥，│
│    │          │驗餘淨重│
│    │          │0.20公克│
│    │          │）。上開│
│    │          │編號，詳│
│    │          │參刑事警│
│    │          │察局九十│
│    │          │三月壹日│
│    │          │刑鑑字第│
│    │          │０九五０│
│    │          │００九九│
│    │          │五八號鑑│
│    │          │定書。  │
│    │          │        │
└──┴─────┴────┘
附表貳：
┌──┬─────┬────┐
│編號│名稱      │ 數量   │
├──┼─────┼────┤
│一  │比例尺    │ 1個    │
├──┼─────┼────┤
│二  │研磨機（起│ 1個    │
│    │訴書誤載為│        │
│    │電鑽）    │        │
│    │          │        │
├──┼─────┼────┤
│三  │銼刀      │ 9支    │
├──┼─────┼────┤
│四  │固定鉗    │ 1個    │
├──┼─────┼────┤
│五  │老虎鉗    │ 3把    │
├──┼─────┼────┤
│六  │尖嘴鉗    │ 2個    │
├──┼─────┼────┤
│七  │切管器    │ 2個    │
└──┴─────┴────┘


司法院資訊處製作；財團法人民間司法改革基金會備份。
